臺灣士林地方法院小額民事判決
110年度湖小字第1477號
原      告  新安東京海上產物保險股份有限公司

法定代理人  陳忠鏗  
訴訟代理人  羅天君  
            李怡萱  
被      告  黃易富  
訴訟代理人  黃渝鴻  
上列當事人間請求損害賠償事件，本院於民國110年11月29日言
詞辯論終結，判決如下：
    主  文
被告應給付原告新臺幣10,152元，及自民國110年10月30日起至
清償日止，按週年利率5%計算之利息。
原告其餘之訴駁回。
訴訟費用新臺幣1,000元，其中新臺幣570元由被告負擔，餘由原
告負擔。
本判決原告勝訴部分得假執行。
    事實及理由
一、原告主張：被告於民國109年12月2日19時許，駕駛車號0000
    -00號自用小貨車（下稱肇事車輛）行經新北市汐止區汐科
    路與秀峰路口，因右彎未保持行車安全距離之疏失，碰撞原
    告所承保之訴外人沈淑芬所有及駕駛之車號000-0000號自用
    小客車（下稱系爭車輛），造成系爭車輛受損。原告已依車
    體損失險保險契約賠付修復費用新臺幣（下同）18,017元，
    依保險法第53條第1項規定，自得代位向被告求償。爰依民
    法第184條第1項前段、第191條之2前段及保險法第53條規定
    提起本件訴訟等語。並聲明：被告應給付原告18,017元，及
    起訴狀繕本送達翌日起至清償日止，按週年利率5%計算之利
    息。
二、被告則以：被告當時在路口要右彎，原告之保戶沈淑芬駕駛
    系爭車輛亦要右彎，但該路段為單行道，系爭車輛係在肇事
    車輛後方抵達路口，然其未保持行車距離，而行駛至肇事車
    輛右側，故被告就本件事故並無過失等語，以資抗辯。並聲
    明：原告之訴駁回。
三、本院之判斷：
（一）按因故意或過失，不法侵害他人之權利者，負損害賠償責
      任。汽車、機車或其他非依軌道行駛之動力車輛，在使用
      中加損害於他人者，駕駛人應賠償因此所生之損害。但於
      防止損害之發生，已盡相當之注意者，不在此限。民法第
      184條第1項前段、第191條之2分別定有明文。原告主張被
      告於上開時、地，因右彎未保持行車安全距離之疏失，致
      碰撞系爭車輛等語，並據提出新北市政府警察局道路交通
      事故當事人登記聯單、道路交通事故現場圖、估價單、電
      子發票、汽車照片等件為證（見本院卷第21頁至29頁）。
      被告則否認過失。經查，依本院勘驗警察提供肇事車輛車
      上行車紀錄器，結果略為肇事車輛抵達秀峰路口等候秀峰
      路上車流間空檔左轉，當時路口尚未見系爭車輛，該道路
      為單行道，路幅約2輛小型車之寬度，肇事車輛停靠於車
      道之左側等候約27秒後開始右轉，隨即其右側即與系爭車
      輛發生碰撞等情，有勘驗筆錄可佐（見本院卷第81頁至82
      頁），再佐以警察提供交通事故資料內現場照片（見本院
      卷第49頁至61頁）。可知本件事故，係被告開始右彎時，
      未注意其右側之系爭車輛而發生碰撞。按汽車行駛至交岔
      路口，同為直行車或轉彎車者，左方車應暫停讓右方車先
      行。道路交通安全規則第102條第1項第2款有明文。本件
      雖肇事車輛先抵達路口等候左轉，然肇事車輛既靠左側停
      等，而空下右側停等右轉之空間，應能預見於其開始右彎
      時，其右側有其他車輛等候右轉，並應先讓其右側之車輛
      先行轉彎後，始開始右彎，然其於秀峰路上有右轉空檔時
      即貿然右彎，而未注意其右側之系爭車輛，應認有疏失，
      且其疏失與系爭車輛遭碰撞之間有相當因果關係，自應負
      賠償責任。被告雖爭執其為前車，原告之保戶沈淑芬所駕
      駛之系爭車輛為後車，後車有過失，其無過失云云，然沈
      淑芬之過失（如下述），並非即可阻卻被告之過失，是被
      告此部分抗辯並非可採。
（二）按負損害賠償責任者，除法律另有規定或契約另有訂定外
      按物被毀損時，被害人依民法第196條請求賠償物被毀損
      所減少之價額，得以修復費用為估定之標準，但以必要者
      為限。其材料更換，既以新品替換舊品，計算材料零件之
      損害賠償數額時，應扣除折舊始屬合理。依行政院所頒固
      定資產耐用年數表及固定資產折舊率之規定，自用小客車
      之耐用年數為5年，依平均法每年折舊200/1000，參酌營
      利事業所得稅查核準則第95條第6項規定，固定資產提列
      折舊採用平均法或定率遞減法者，以1年為計算單位，其
      使用未滿1年者，按實際使用月數相當於全年比例計算之
      ，不滿1月者，以1月計。經查，系爭車輛為107年10月出
      廠（見本院卷第15頁），距案發時間109年12月2日，約2
      年3月，是該車更換零件費用9,370元之折舊額為3,514元〔
      殘價＝取得成本÷（耐用年數＋1）即9,370÷（5＋1）＝1,562
      ，小數點以下四捨五入，下同；折舊額＝（取得成本－殘價
      ）×折舊率×年數，即（9,370－1,562）×0.2×27/12＝3,514〕
      ，是扣除折舊後，原告就零件更換得請求之必要費用為5,
      856元（計算式：9,370－3,514＝5,856）。上開費用再與工
      資2,678元、烤漆費用5,969元，合計共14,503元，此即系
      爭車輛修復之必要費用。
（三）再按損害之發生或擴大，被害人與有過失者，法院得減輕賠償金額或免除之；前二項之規定，於被害人之代理人或使用人與有過失者，準用之。民法第217條第1項第3項分別定有明文。又按汽車駕駛人，有在單車道駕車與他車並行之爭道行駛之情形者，處600元以上1,800元以下罰鍰。道路交通管理處罰條例第45條第1項第2款有明文。被告抗辯原告行駛至上開路口，該道路為單行道，肇事車輛已在路口等待右轉，原告應讓肇事車輛先行，然原告未注意保持行車距離而將系爭車輛停放在肇事車輛旁，方為肇事原因等語。查，依警察繪製道路交通事故現場圖（見本院卷第43頁），該道路之車道寬度為4.8公尺，雖可容2車，但未繪有雙車道，應認屬單車道，被告既已停車在道路路口等待右彎，沈淑芬駕駛系爭車輛即應在肇事車輛後方，不得利用肇事車輛旁之空間與之並行等待右彎，其竟貿然與肇事車輛並行等待右彎，致令車道寬度減少，增加發生事故之風險，應認沈淑芬之疏失亦為本件事故發生之原因。原告代位主張沈淑芬之損害賠償請求權，自應負擔沈淑芬之過失。本院審酌本件事故發生時間、事故雙方關係位置、事故發生各原因力之大小等，認被告就本件事故之發生應負擔70%過失責任。是以原告僅得依被告之過失責任比例範圍為限，向被告請求賠償，而其得請求賠償之金額則為10,152元（計算式：14,503×70%＝10,152），逾此範圍之請求，則無理由。
（四）按給付無確定期限者，債務人於債權人得請求給付時，經
      其催告而未為給付，自受催告時起，負遲延責任，其經債
      權人起訴而送達訴狀，或依督促程序送達支付命令，或為
      其他相類之行為者，與催告有同一之效力；遲延之債務，
      以支付金錢為標的者，債權人得請求依法定利率計算之遲
      延利息；應付利息之債務，其利率未經約定，亦無法律可
      據者，週年利率為百分之五，民法第229條第2項、第233
      條第1項本文、第203條分別定有明文。本件原告對被告之
      損害賠償請求，係給付無確定期限者，而起訴狀繕本於11
      0年10月29日送達被告（見本院卷第75頁），是原告就上
      揭得請求之金額，併請求自110年10月30日起至清償日止
      ，按週年利率5%計算之利息，即屬有據。
四、從而，原告依民法第184條第1項前段、第191條之2前段及保
    險法第53條規定，請求被告給付原告10,152元，及自110年1
    0月30日起至清償日止，按週年利率5%計算之利息部分，為
    有理由，應予准許，逾此範圍之請求，則無理由，應予駁回
    。又本件適用小額訴訟程序，所為被告敗訴部分，應依職權
    宣告假執行。
五、訴訟費用負擔之依據：民事訴訟法第79條。並確定訴訟費用
    額為1,000元（第一審裁判費），其中570元由被告負擔，餘
    由原告負擔。
中　　華　　民　　國　　110 　年　　12　　月　　13　　日
                  內湖簡易庭  法　官　林銘宏     
本件為正本係照原本作成。　　　　　　　　　      
如不服本判決，應於送達後20日內，向本院提出上訴狀並應記載
上訴理由，表明關於原判決所違背之法令及其具體內容與依訴訟
資料可認為原判決有違背法令之具體事實，如於本判決宣示後送
達前提起上訴者，應於判決送達後20日內補提上訴理由書（須附
繕本）。
中　　華　　民　　國　　110 　年　　12　　月　　13　　日
                              書記官  許秋莉